臺灣高雄地方法院小額民事判決
111年度雄小字第2150號
原      告  林孟輝  
被      告  陳木花  
訴訟代理人  簡汶珊律師
            吳金源律師
            陳水聰律師
上  一  人            
複代  理人  張琳婕律師
上列當事人間損害賠償事件，本院於民國111年9月20日言詞辯論
終結，判決如下：
    主  文
原告之訴駁回。
訴訟費用新臺幣壹仟元由原告負擔。
    事實及理由
一、原告主張：被告陳木花為高雄市福州十邑同鄉協進會(下稱
    同鄉會)理事長，原告於民國103年12月16日預置福州山納骨
    塔塔位乙座，原告父親於106年12月26日往生，107年1月5日
　　入塔並領有晉塔許可證；查同鄉會所擁有之土地座落於高雄
    市○○區○○段000地號為一般農牧用地，並非墳墓用地，同鄉
    會興建墳墓及納骨塔涉及違法經營殯葬業務，同鄉會理事長
    要求原告限期將祖先遺骨遷出塔位，未經原告同意或協商且
    強制拆除公祠，已損害原告權益。爰依侵權行為請求被告賠
    償損害。被告於108年3月17日接任理事長後，即連續遭檢舉
    違法販賣塔位，遭地政局裁罰，被告以此為理由要求塔位搬
    遷，以強賣同鄉會三棟房子所得價金拿來作為補償搬遷會員
    。此前50年未曾有被檢舉之事，會遭連續裁罰係明知塔位不
    合殯葬業務規定不得再販售，已經販售的塔位可維持春秋二
    祭，無迫切拆除之虞，被告私心作祟私利心切，繼續販賣塔
    位才被裁罰，被告藉裁罰之便趕走之實。被告提出的會員大
    會並未經高雄市社會局同意核備，被告為同鄉會法定負責人
    ，自應承擔所有權利義務，承接前任所有連續性業務，豈可
    推託買賣關係存在於原告與同鄉會之間，與被告無涉等語。
    聲明：被告應給付原告95,000元及自起訴狀繕本送達翌日之
    起至清償日止，按週年利率5%計算之利息。
二、被告則以：高雄市福州十邑同鄉協進會為經政府立案登記之
    社團法人，依民法第26條具有法人格，福州公祠為同鄉會所
    有位在高雄市○○區○○段000地號土地上，公祠內供會員或其
    先人往生後安置牌位及骨灰罈之用，公祠並未對外開放，僅
    供按期正常繳納會費之同鄉會會員及其家屬配偶申請使用；
    惟因遭人檢舉上開土地屬一般農業區、農牧用地，不能作為
    喪葬用途，違反區域計畫法第15條規定，遭地政局裁罰並限
    期拆除地上物；同鄉會現任理事監事協議後定立「福州山墓
    園土葬暨公祠塔位、牌位、長生穴/祿位補償辦法」，將同
    鄉會資產處分於能力範圍內，補償先人家屬，後代不明者則
    代為遷葬，並於110年4月17日經會員大會具名投票通過後實
    行；同鄉會已於110年7月19日寄發遷移通知、110年8月14日
    及110年11月1日張貼遷移公告；以上均係由同鄉會之法人所
    為，買賣關係存在於原告與同鄉會之間，與被告無涉，原告
    請求被告賠償損害，有當事人不適格情形。且原告主張權益
    受損並未提出任何依據及證據，被告係在108年3月17日當選
    為同鄉會理事長，而原告之父早於107年1月5日晉用塔位，
    迄今仍在使用並未搬遷，原告主張並無理由。聲明：原告之
    訴駁回。
三、本院的判斷：
　㈠按當事人是否適格，應依原告起訴時所主張之事實定之(最高
    法院95年度台上字第1834號民事裁判意旨參照)；本件原告
    主張被告以同鄉會法定代理人身分，因私心作祟私利心切，
    繼續販賣塔位才被裁罰，被告籍裁罰之便趕走之實；被告提
    出的會員大會並未經高雄市社會局同意核備，被告為同鄉會
    法定負責人，自應承擔所有權利義務，承接前任所有連續性
    業務，豈可推託買賣關係存在於原告與同鄉會之間；應係主
    張被告以法定代理人個人身分侵害原告權益，而依侵權行為
    法律關係請求被告賠償損害，實體上有無理由另說明如下，
    但原告既主張被告所為構成侵權行為，本件應無起訴當事人
    不適格之情形，被告此部分抗辯即無理由，先為說明。
　㈡再者，債權契約為特定人間之權利義務關係，僅債權人得向
    債務人請求給付，不得以之對抗契約以外之第三人，此為債
    之相對性原則（最高法院96年度台上字第1809號判決意旨參
    照）；查高雄市福州十邑同鄉協進會為一立案登記之法人，
    具有獨立法人格為兩造所不爭執，且原告之使用權利證明單
    、骨灰罐晉塔位許可證亦均由同鄉會名義發給，有原告所提
    之證明單及晉塔許可證為憑(卷第11-13頁)，足認原告確係
    向同鄉會買受骨灰塔位，並非向被告個人買受，原告主張因
    被告為同鄉會法定負責人，即應承擔所有權利義務，並應承
    接前任所有連續性業務，即無理由而不足採。
  ㈢又當事人主張有利於己之事實者，就其事實有舉證之責任，
    民事訴訟法第277條前段定有明文。民事訴訟如係由原告主
    張權利者，應先由原告負舉證之責，若原告先不能舉證以證
    實自己主張之事實為真實，則被告就其抗辯事實即令不能舉
    證，或其所舉證尚有瑕疵，亦應駁回原告之請求（最高法院
    17年上字第917號判例意旨參照）。另依民法第184 條第1 
    項前段規定，侵權行為之成立，須行為人因故意過失不法侵
    害他人權利，亦即行為人須具備歸責性、違法性，並不法行
    為與損害間有因果關係，始能成立，且主張侵權行為損害賠
    償請求權之人，對於侵權行為之成立要件應負舉證責任（最
    高法院100 年度台上字第328號民事裁判意旨參照）。
  ㈣經查原告提出有關高雄市殯葬管理處以高雄市○○區○○段000地
    號土地疑似興建墳墓及納骨塔，涉及違法經營殯葬業務，而
    於106年7月12日發文要求不得再有擅自興建設置骨灰存放等
    設施、墓基販售及提供營葬等行為，所發文之對象為同鄉會
    ，有原告提出之函文可參(卷第15頁)；另有關遷移通知之通
    知亦係以同鄉會名義為之，亦有原告提出之通知為憑(卷第2
    1-23頁)；另同鄉會會員大會及補償辦法均為同鄉會名義，
    亦有被告提出之會議紀錄及補償辦法為參(卷第67-79頁)；
    足認相關塔位是否違法及應否遷建等事宜，均係同鄉會所為
    ，並無被告以個人名義為任何行為之證明，原告主張被告對
    原告有侵權行為而應負損害賠償責任，顯未提出任何證據為
    證明，所為主張並無理由。至同鄉會召開之會員大會是否經
    社會局核備，既與被告個人無關，即不能以之認為被告有何
    侵權行為可言，原告主張並無理由。
四、綜上所述，原告未舉證證明被告有何侵權行為並造成原告受
    有何損害，被告不負侵權行為損害賠償責任，原告依侵權行
    為法律關係請求被告賠償95,000元及自起訴狀繕本送達翌日
    之起至清償日止，按週年利率5%計算之利息，即無理由而應
    予駁回。
五、本件事證已臻明確，兩造其餘主張陳述及所提之證據，與判
    決結果不生影響，爰不一一論述，附此說明。 
六、結論：原告之訴為無理由。訴訟費用應由原告自行負擔。
中　　華　　民　　國　　111 　年　　10　　月　　4 　　日
    　　　　　　　高雄簡易庭　法　官    林玉心
以上正本係照原本作成。
民事訴訟法第436條之24第2項：對於本判決之上訴，非以違背法
令為理由，不得為之。如對本判決上訴，須於判決送達後20日內
向本院提出上訴狀，並須表明原判決所違背之法令及其具體內容
與依訴訟資料可認為原判決有違背法令之具體事實之上訴理由。
（均須按他造當事人之人數附繕本）。
中　　華　　民　　國　　111 　年　　10　　月　　4 　　日
      　　　　　　　　　　　　書記官    李月君